【裁判字號】    92,上訴,999
【裁判日期】    921104
【裁判案由】    偽造文書等
【裁判全文】
臺灣高等法院臺南分院刑事判決        九十二年度上訴字第九九九號  Ａ
      上  訴  人
      即  被  告  丙  ○  ○
右上訴人因偽造文書等案件，不服臺灣臺南地方法院九十二年度訴字第三二五號中華
民國九十二年六月三十日第一審判決（起訴案號：臺灣臺南地方法院檢察署九十一年
度偵字第八八０、九０八號），提起上訴，本院判決如左：
      主      文
原判決關於丙○○部分撤銷。
丙○○無罪。
      理      由
一、公訴意旨略以：丙○○與丁○○（經判處罪刑確定）於九十一年一月七日十九時
    許，利用不知情之乙○○（另為不起訴處分確定）駕駛拖吊車，前往臺南縣後壁
    鄉侯伯村一０七號前，竊取甲○○所有因違規已繳銷牌照之自小客車（引擎號碼
    Ｏ二ＡＴ二八三八號、車身號碼、ＷＯＬ五ＲＤ0000000號、下稱系爭小
    客車），得手後為出脫取得現金，復共同基於行使偽造私文書之犯意聯絡，先由
    丁○○假冒系爭小客車所有人，在丙○○所提供報廢車輛買賣切結書上，偽造黃
    正元署押及地址電話，再交由丙○○以新臺幣（下同）一萬七千元賣予乙○○，
    足生損害於黃正元。乙○○購得系爭小客車後，於九十一年三月十六日將車體及
    保險桿、引擎架、水箱等汽車零件（不含引擎），以一萬二千元出售予不知情之
    郭耀文（另為不起訴處分）。嗣於九十一年五月一日中午十二時許，甲○○在臺
    南縣新營市○○路一三六之二號，發現被竊自小客車車體報警處理後，循線查獲
    上情。因認丙○○共同涉有刑法第二百十六條、第二百十條行使偽造私文書及第
    三百二十條第一項竊盜罪嫌云云。
二、按犯罪事實應依證據認定之，無證據不得推定其犯罪事實；又不能證明被告犯罪
    者，應諭知無罪之判決；刑事訴訟法第一百五十四條、第三百零一條第一項分別
    定有明文。又認定不利於被告之事實，須依積極證據，苟積極證據不足為不利於
    被告事實之認定時，即應為有利於被告之認定，更不必有何有利之證據。再事實
    之認定，應憑證據，如未能發現相當證據，或證據不足以證明，自不能以推測或
    擬制之方法，為裁判基礎。又告訴人之告訴，本以使被告受刑事訴追為目的，故
    其陳述是否與事實相符，自應調查其他證據，以資審認，苟其所為攻擊之詞，尚
    有瑕疵，則在此瑕疵未予究明以前，即不能遽採為斷罪之基礎，最高法院三十年
    上字第八一六號、四十年台上字第八六號、五十二年台上字第一三００號、六十
    一年台上字第三０九九號判例可資參照。
三、公訴人認被告丙○○涉有竊盜及偽造文書罪嫌，無非係以被告丙○○坦承於右揭
    時、地委請乙○○以吊車拖走系爭小客車，並由丁○○在報廢車輛買賣切結書簽
    署黃正元姓名、住址及電話等情，惟被告丙○○明知系爭小客車非同案被告丁○○所有，仍執意提出報廢車輛買賣切結書，要求丁○○在該切結書上任意編撰甲○○姓名，且被告丙○○自承以買賣報廢車輛為業，當時又已自行打開系爭小客
    車車殼記下車身號碼，依其專業知識理應於買賣系爭小客車時，要求出賣人即丁○○提出身分及車籍資料證明文件，加以核對是否相符，何以被告丙○○非但未
    要求丁○○提出相關資料，卻反唆使丁○○任意捏造黃正元名義在報廢車輛買賣
    切結書上簽名，並簽立與其無關之聯絡電話及地址以避免警察查緝，復有報廢車
    輛買賣切結書、贓物認領保管單各一紙在卷足資參佐，為其所憑論據。
四、訊之上訴人即被告丙○○堅決否認有不法犯行，辯稱：伊從事報廢車輛買賣，發
    現系爭車輛棄置路旁，而在車上寫下聯絡電話，丁○○來電表示賣車，誤以為車
    輛為丁○○所有。不知丁○○冒名黃正元，更未要求丁○○在報廢車輛買賣切結
    書上隨便簽名，伊純係向丁○○買車更非竊車云云。
五、經查：
  (一)系爭車輛乃告訴人甲○○所有而失竊之事實，業據告訴人甲○○於警訊、檢察官
    偵查中指訴甚詳，並有汽車新領牌照登記書、舉發通知單、債務清償證明、車籍
    作業系統查詢、行車執照各一紙附卷可稽。而案發時被告丙○○曾交付報廢車輛
    買賣切結書予丁○○，並由丁○○在該報廢車輛買賣切結書上，偽簽「黃正元」
    署押，亦有該切結書扣案可稽，並為同案被告丁○○供承在卷，此部分事實，足
    堪採信。
  (二)系爭車輛因違規已繳銷牌照，而放於臺南縣後壁鄉○○村○○○號○路旁，亦據
    告訴人甲○○供承在卷。被告從事報廢汽車買賣，因認系爭車輛未懸掛牌照棄置
    路旁，係報廢車輛，而在該車前擋風玻璃留下聯絡電話號碼，以及該輛汽車係由
    黃彬賣予被告，再由被告轉賣乙○○，而由乙○○會同被告及丁○○前往現場拖
    吊，又拖吊時由被告在切結書上填寫相關資料後，交予丁○○，丁○○即在該切
    結書上書寫「黃正元」及住所、電話號碼等情，已據證人乙○○到庭詰證屬實。
    因此本案車輛買賣，應係被告發現該車輛棄置路旁，誤認屬廢棄車，乃在車上擋
    風玻璃留下電話，丁○○竟依被告所留電話，向被告出售該車，被告買下該車後
    ，即將該車賣予乙○○，是被告與乙○○對該車所有人均有所誤認，更不知丁○○冒用黃正元名義，洵堪認定。
  (三)雖同案被告丁○○於偵查中供稱：「我有跟他說（指被告丙○○）車子不是我的
    ，我不能作主」「他叫我把車子賣掉，拿到錢後拿給甲○○」「當天只有我和那
    名男子在談價錢，我有跟他說車子是甲○○的，不是我的」「那名男子跟我說是
    形式上的，隨便寫姓名、住址、切結書上引擎號碼．．切結書是那名男子拿給我
    的」等語。並於原審供稱：「我有告訴丙○○車子不是我的」等語。惟本案同案
    被告丁○○將系爭車輛賣予被告，售價為一萬二千元，該款由丁○○收受，而被
    告再將該車以一萬七千元賣予乙○○，賺取該價差，足徵被告買賣報廢車，僅賺
    取價差而已，如與丁○○共謀不法利益，則售車一萬二千元，自無由丁○○獨得
    之理。故同案被告丁○○所供已告知被告丙○○該車並非其所有，應屬卸責飾詞
    ，顯不足採。
  (四)至於檢察認為被告丙○○係從事廢棄車輛買賣，向被告丁○○購買報廢車輛，理
    應調查車輛是否確為被告丁○○所有，而該車雖已報廢而無車牌，然尚有引擎號
    碼，可查知該車是否為其所有。且於被告丁○○出賣前揭車輛時，尚應查看丁○○身分證件，核對其與報廢車輛買賣切結書上所簽之姓名是否為「黃正元」，被
    告竟疏未注意，因認被告確有嚴重過失一節，惟據被告辯稱：「因該車不是環保
    回收，所以沒看身分證件及車藉資料」等語。因報廢車屬廢鐵買賣，毋須向環境
    保護局申請補助，故未索取證明文件，亦與常情並無不合，是其所辯，自可採信
    。至於證人乙○○於九十一年一月十七日向被告購買系爭車輛後，一直放在其中
    古汽車工廠內，至九十一年五月一日始將車體部分材料賣予郭耀文，已相去四個
    半月，郭耀文買受後，則放置在其臺南縣新營市○○路一三六之二號汽車材料行
    ，而乙○○及郭耀文均為汽車材料買賣商人，對該車輛及材料均坦然處理，不加
    掩飾藏匿，足認渠等信賴該車輛或材料來源正當。是被告辯稱：不知系爭車輛非
    同案被告丁○○所有一節，應可採信。
六、綜上所述，本案依調查所得證據，尚不能證明被告有竊盜及行使偽造私文書罪嫌
    ，且刑法就竊盜及偽造私文書罪，不罰過失犯。此外復查無其他積極證據足認被
    告涉有公訴人指訴犯行。原審疏未詳察，遽認被告犯刑法第三百二十條第一項竊
    盜罪及同法第二百十條、第二百十六條行使偽造文書罪，即有未洽。被告上訴意
    旨，指摘原判決採證不當，為有理由，自應由本院撤銷改判，諭知被告無罪判決
    ，以昭公允。
據上論斷，應依刑事訴訟法第三百六十九條第一項前段、第三百六十四條、第三百零
一條第一項前段，判決如主文。
本案經檢察官蘇南桓到庭執行職務。
中    華    民    國      九十二      年      十一      月      四      日
                                  臺灣高等法院臺南分院刑事第一庭
                                      審判長法官  茆    臺    雲
                                            法官  蔡    長    林
                                            法官  李    文    福
右正本證明與原本無異。
如不服本判決，應於判決送達後十日內向本院提出上訴狀，其未敘述理由者並應於提
出上訴狀後十日內向本院補提理由書（應附繕本)。
               法院書記官  李    良    倩
中    華    民    國      九十二      年      十一      月      五      日


司法院資訊處製作；財團法人民間司法改革基金會備份。
